【裁判字號】    99,訴緝,284
【裁判日期】    990902
【裁判案由】    詐欺
【裁判全文】
臺灣臺中地方法院刑事判決             99年度訴緝字第284號
公  訴  人  臺灣臺中地方法院檢察署檢察官
被      告  甲○○
選任辯護人  郭美絹律師
上列被告因詐欺案件，經檢察官提起公訴（八十五年度偵字第六
六二八號、八十六年度偵字第九五三七號），本院判決如下：
    主    文
本件免訴。
    理    由
一、公訴意旨如起訴書所載（詳附件）。
二、按時效已完成者，應諭知免訴之判決，並得不經言詞辯論為
    之，刑事訴訟法第三○二條第二款、第三○七條，分別定有
    明文。又追訴權之時效，如依法律之規定、偵查、起訴或審
    判之程序，不能開始或繼續時，停止其進行。上項時效停止
    ，自停止原因消滅之日起與停止前已經過之期間，一併計算
    ，停止原因繼續存在之期間，如達於第八十條第一項各款所
    定期間四分之一者，其停止原因視為消滅，刑法第八十三條
    亦定有明文。又牽連犯追訴權時效，在各個犯罪間各自獨立
    ，不相干連，應分別計算（最高法院六十九年臺上字第四九
    一七號判例參照）。
三、新舊法比較之說明：
（一）查被告行為後，刑法第二條第一項業於民國九十四年二月
      二日修正公布，並自九十五年七月一日起施行。修正後刑
      法第二條第一項規定，已將新舊法律適用之「從新從輕」
      原則，改採「從舊從輕」原則，而此規定僅係規範行為後
      法律變更所生新舊法律比較適用之準據法，並非實體刑罰
      法律，自不生行為後法律變更之比較適用之問題，應逕行
      適用新法第二條第一項之規定，為「從舊從輕」之比較。
（二）按追訴時效期間之長、短，關係行為人是否受到刑事追訴
      或處罰，而追訴權時效完成者，應依刑事訴訟法第三○二
      條第二款規定諭知免訴，而免訴判決為實體判決，因此關
      於追訴時效期間之修正，應屬實體刑罰法律變更，而有第
      二條第一項之適用（參照最高法院二十四年七月民刑庭總
      會決議〈二〉）。依此，本件被告行為時刑法第八十條追
      訴權之時效期間規定為：「追訴權，因左列期間內不行使
      而消滅：１、死刑、無期徒刑或十年以上有期徒刑者，二
      十年。２、三年以上、十年未滿有期徒刑者，十年。３、
      一年以上、三年未滿有期徒刑者，五年。４、一年未滿有
      期徒刑者，三年。５、拘役或罰金者，一年。前項期間，
      自犯罪成立之日起算。但犯罪行為有連續或繼續之狀態者
      ，自行為終了之日起算。」。修正後之刑法第八十條則規
      定為：「追訴權，因下列期間內未起訴而消滅：一、犯最
      重本刑為死刑、無期徒刑或十年以上有期徒刑之罪者，三
      十年。二、犯最重本刑為三年以上十年未滿有期徒刑之罪
      者，二十年。三、犯最重本刑為一年以上三年未滿有期徒
      刑之罪者，十年。四、犯最重本刑為一年未滿有期徒刑、
      拘役或罰金之罪者，五年。前項期間自犯罪成立之日起算
      。但犯罪行為有繼續之狀態者，自行為終了之日起算。」
      。修正後刑法所定時效期間較長，表示行為人被追訴之期
      限較久，自屬對行為人不利，經比較新舊法結果，自以修
      正前刑法第八十條第一項較有利於行為人，本件關於追訴
      權時效，自應適用修正前刑法第八十條第一項之規定。另
      關於追訴權時效之停止進行，及其期間、計算，並一體適
      用修正前刑法第八十三條之規定，合先敘明。
四、查本件被告被訴上開詐欺取財、行使偽造私文書及使公務員
    登載不實等罪嫌，其間並有方法結果之牽連關係，為牽連犯
    ，雖應從一重處斷，然其追訴權時效仍應分別計算。經查：
    依上述修正前刑法第八十條第一項第二款之規定，被告所犯
    詐欺取財、行使偽造私文書及使公務員登載不實文書之追訴
    權時效期間均為十年。而本件起訴書記載被告之犯罪行為終
    了日為八十五年間，然依卷內被害人筆錄、告訴狀及瑞新環
    保事業有限公司設立登記事項卡記載內容，應認定被告之所
    為詐欺取財罪之犯行之終了之日應為八十五年一月二十日、
    所為行使偽造私文書及使公務員登載不實等犯行之犯罪終了
    之日均應為八十五年二月一日，另本件經公訴人於八十五年
    四月一日開始偵查，於八十六年九月二十六日向本院提起公
    訴，並於同年十一月四日繫屬本院，嗣因被告逃匿，經本院
    於八十七年五月一日發佈通緝，致審判程序不能開始，有本
    院刑事卷宗、偵查卷宗及通緝書存卷可稽。又依司法院大法
    官會議第一三八號解釋及最高法院八十二年九月二十一日第
    十次刑事庭會議紀錄意旨，已實施偵查及經提起訴訟，且在
    審判進行中，均不生時效進行之問題。從而：
（一）被告所為詐欺取財之犯行部分，應自八十五年一月二十日
      起算，加計追訴權時效十年、時效停止期間二年六月、實
      施偵查日（即八十五年四月一日）起至通緝前一日（八十
      七年五月一日）止之期間二年一月，則本件被告詐欺取財
      犯行之追訴權時效至遲應至九十九年八月二十日即已完成
      。
（二）被告所為行使偽造私文書、使公務員登載不實之犯行部分
      ，應自八十五年二月一日起算，加計追訴權時效十年、時
      效停止期間二年六月、實施偵查日（即八十五年四月一日
      ）起至通緝前一日（八十七年五月一日）止之期間二年一
      月，則本件被告所為行使偽造私文書、使公務員登載不實
      等犯行之追訴權時效至遲應至九十九年九月一日即已完成
      。
五、綜上所述，本件被告犯行之追訴權時效均已完成，揆諸前揭
    說明，爰不經言詞辯論，逕為諭知免訴之判決。
據上論斷，應依刑事訴訟法第三百零二條第二款、第三百零七條
，判決如主文。
中    華    民    國    99    年    9     月    2     日
            刑事第十六庭  審判長法  官  王世華
                                法  官  陳玉聰
                                法  官  蔡美華
以上正本證明與原本無異。
如不服本判決應於收受判決後10日內向本院提出上訴書狀，並應
敘述具體理由。其未敘述上訴理由者，應於上訴期間屆滿後20日
內向本院補提理由書（均須按他造當事人之人數附繕本）「切勿
逕送上級法院」。
告訴人或被害人對於判決如有不服具備理由請求檢察官上訴者，
其上訴期間之計算係以檢察官收受判決正本之日期為準。
                                書記官  蕭訓慧
中    華    民    國    99    年    9     月    2     日

司法院資訊處製作；財團法人民間司法改革基金會備份。
